【裁判字號】    92,訴,1077
【裁判日期】    920718
【裁判案由】    搶奪等
【裁判全文】
臺灣高雄地方法院刑事判決                        九十二年度訴字第一０七七號
    公  訴  人  臺灣高雄地方法院檢察署檢察官
    被      告  甲○○
    選任辯護人  楊申田律師
                楊譜諺律師
    被      告  辛○○
右列被告因搶奪等案件，經檢察官提起公訴（九十二年度偵字第五四七四、六八０九
、七０四八、六一八０、八一二六號），本院判決如左：
    主      文
辛○○共同連續攜帶兇器竊盜，累犯，處有期徒刑壹年，扣案之Ｔ型扳手壹支沒收；
又共同連續意圖為自己不法之所有，攜帶兇器，而搶奪他人之動產，累犯，處有期徒
刑貳年，扣案之Ｔ型扳手壹支沒收；應執行有期徒刑貳年拾月，扣案之Ｔ型扳手壹支
沒收。
甲○○共同連續攜帶兇器竊盜，處有期徒刑拾月，扣案之Ｔ型扳手壹支沒收；又共同
連續意圖為自己不法之所有，攜帶兇器，而搶奪他人之動產，處有期徒刑壹年陸月，
扣案之Ｔ型扳手壹支沒收；應執行有期徒刑貳年貳月，扣案之Ｔ型扳手壹支沒收。
    事      實
一、辛○○前曾因竊盜案件，於本院判處有期徒刑三月確定在案，於民國（下同）九
    十年六月二十九日執行完畢，復因搶奪案件，經臺灣高等法院高雄分院九十年度
    上訴字第一三二九號判決，判處罪刑在案，現仍於最高法院審理中，竟不知悔改
    ，猶基於竊盜之意圖為自己不法所有之概括犯意，先於九十一年十一月六日凌晨
    三時許，在高雄市○○路與三多路口附近之「ＫＩＳＳ  ＰＵＢ」內，趁無人注
    意之際，竊取丙○○所有摩托羅拉Ｖ７０型行動電話（序號000000000
    000000號）一支，得手後，又惟恐遭發覺即以該行動電話與不知情之友人
    洪雅玲換取洪女所有之三星牌之行動電話使用，嗣經警循線查獲；甲○○則基於
    意圖為自己不法之所有之概括犯意，與二名不詳姓名年籍之成年男子，結夥三人
    共同行竊，由甲○○駕駛自己所有ＹＡＵ九六二號機車搭載其中一名不詳姓名年
    籍男子，另一名男子亦騎另輛機車尾隨，於九十二年一月二十一日下午四時三十
    分許，在高雄市○○區○○路八一八號前，見丁○○所有之咖啡色皮包（皮包內
    裝有丁○○所有之小客車駕駛執照一張、世華銀行提款卡一枚、萬泰銀行現金卡
    一枚、行動電話一支及鑰匙一串）置於其所駕駛之５Ｌ五八九三號自用小客車右
    前座處，即由甲○○機車所搭載之不詳姓名男子下車，打開上述小客車右前車門
    下手竊取該皮包，另一名獨自騎乘機車之男子則在旁把風，詎為丁○○之友人朱
    賢姿在旁當場發覺喝止，行竊之男子仍竊得上開皮包，並立刻坐上甲○○駕駛之
    前揭車號機車逃逸，另一把風之男子亦自行騎機車隨之在後，逃離現場；辛○○
    復與甲○○，再基於同前意圖為自己不法所有共同竊盜之概括犯意，於九十二年
    三月七日晚間十時五十分許，在高雄市○○區○○里○○街七九之三號前處，由
    辛○○把風，甲○○則持其所攜帶之前端尖銳足以作為兇器使用之Ｔ型扳手一支
    下手竊取子○○所有之車牌號碼ＸＹＨ五０三號重型機車乙輛，得手後，即以該
    機車作為實施搶奪之交通工具；辛○○與甲○○復基於共同為自己不法所有之概
    括犯意，連續於附表所載之時間、地點，由甲○○攜帶前端尖銳足以做為兇器使
    用之Ｔ型扳手一支，騎乘前述竊得之ＸＹＨ五０三號機車，以如附表所示之方式
    實施搶奪，並搶得如附表所示被害人所有如附表所載之各項財物得逞，共計連續
    攜帶兇器搶奪三次。嗣於九十二年三月八日凌晨一時十分許，辛○○與甲○○在
    高雄市○○區○○街三三三號前分贓時，甲○○當場遭警逮捕，辛○○雖伺機逃
    逸，而於同年四月二日晚上九時三十分許，亦在高雄市○○區○○路一一八號二
    樓處為警循線捕獲。
二、案經高雄市政府警察局三民第一分局、第二分局、小港分局移送臺灣高雄地方法
    院檢察署檢察官偵查起訴。
    理      由
一、竊盜部分
  （一）訊據被告辛○○矢口否認有竊取被害人丙○○之右揭行動電話一支，辯稱：
        係當時在上開ＰＵＢ包廂內之老板上撿到的，並非偷竊云云。惟查：被害人
        丙○○係於其在上開ＰＵＢ舞池內跳舞，將該行動電話置於桌上時遭竊取一
        節，已經被害人丙○○警詢時指訴綦詳；又證人即被告辛○○與其互換行動
        電話之洪雅玲則於警詢時證稱：被告辛○○曾持一支摩托羅拉Ｖ７０型行動
        電話與其所有之三星牌行動電話交換等詞，被告辛○○亦於警詢坦供確有持
上開行動電話與證人洪雅玲交換，而洪雅玲所持之行動電話經比對序號確屬
        被害人丙○○所有之行動電話無訛；且依被害人丙○○上開行動電話遭竊之
        際，該摩托羅拉Ｖ７０型行動電話係甫推出市場未幾行銷暢旺之新型機種，
        足見被告無非見獵心喜而下手竊取，此可自警卷所附該行動電話照片一幀可
        佐，此外並有贓物認領保管切結書一紙卷附可資證明，被告辛○○此部分之
        犯行堪予認定。
  （二）訊據被告甲○○矢口否認結夥三人竊取被害人丁○○之皮包一個。然查：右
        揭被害人丁○○皮包遭竊取之事實，業據被害人丁○○迭於警、偵訊及審理
        時指陳詳實（九十二年度偵字第五四七四號卷第三八頁反面、第三九頁，九
        十二年六月三十日審判筆錄第四頁、第六頁），核與當場之目擊證人朱賢姿
        於警、偵訊時證述之情節相合（九十二年度偵字第五四七四號第三八頁反面
        、第三九頁）；且被告丁○○分別在警、偵訊及本院審理時，均再三指認當
        時駕駛機車之人（搭載下手行竊者）確係被告甲○○無訛，又明確陳述因當
        時被告甲○○頭戴半罩式安全帽並回頭望被害人，故被害人得以確認其面貌
        （九十二年度偵字第五四七四號第三八頁反面、第三九頁，九十二年六月三
        十日審判筆錄第六頁）；再證人朱賢姿於本件甫案發後查獲前之九十二年一
        月二十一日警詢中即指明：當時搭載行竊者之機車車號為ＹＡＵ九二六號，
        被害人亦於九十二年一月二十一日報案之警詢中陳稱：搭載行竊者之機車車
        牌為ＹＡＵ九二六號黑色機車，核之牌照號碼ＹＡＵ九二六號黑色機車確為
        被告甲○○所有，亦有車籍資料作業詳細畫面一紙附於警卷足憑，被告甲○○復於九十二年三月十三日警詢及偵查中供承：該車號機車確為其所有且其
        不曾借人使用過該機車等詞（九十二年度偵字第五四七四號卷第二六頁反面
        ），則被害人丁○○及目擊證人朱賢姿既早於本件九十二年三月十三日查獲
        前之同年一月二十一日報案時，即明確指證被告甲○○所有之機車車牌號碼
        及車身顏色，足見其等所陳可信度極高，絕非事後套用被告機車資料所為之
        陳述；況被害人所指認駕駛騎用該機車之人又確為該機車所有人之被告甲○○本人，足證被告甲○○係駕駛上開自己所有之機車搭載男子行竊，並與自
        行騎乘機車把風之男子，結夥三人共同竊取被害人丁○○之皮包無訛，則被
        告甲○○此部分之竊盜犯行事證已明，洵堪認定。
  （三）被告辛○○、甲○○二人就上開竊取被害人子○○所有機車之犯行部分均坦
        承不諱，核與被害人子○○警詢時指訴之情節相符，復有領結正本乙紙附警
        卷可稽，且被告辛○○於警、偵訊時坦供：係由甲○○持Ｔ型扳手行竊（九
        十二年度偵字第六一八０號卷第九頁、第三二頁），被告甲○○亦於九十二
        年六月三十審理時供承：確有持Ｔ型扳手作為竊取子○○之機車等語（該審
        判筆錄第八頁），並扣得上開足供為兇器使用之Ｔ型扳手一支可資佐證，此
        部分之犯行堪予認定。
二、如附表所示搶奪部分
    上開附表所示之連續搶奪犯行部分，業據被告辛○○、甲○○於警、偵訊及審理
    時均坦供在卷，核與被害人壬○○、己○○、王芯嵐三人分別於警詢及偵查中指
    訴之情節相符，並有壬○○、己○○、王芯嵐三人所簽具之贓物認領保管收據各
    乙紙及甲○○遭查獲後起得之贓、證物照片十二張附卷足憑，且扣得被告甲○○
    行搶時所攜帶之Ｔ型扳手一支可稽，復就被告甲○○於本院審理時坦供：其於行
    搶時均有攜帶上開Ｔ型扳手等詞，本件事證明確，被告二人之搶奪犯行堪以認定
    。
三、核被告辛○○竊取被害人丙○○行動電話犯行部分，係犯刑法第三百二十條第一
    一項之竊盜罪；被告甲○○結夥三人竊盜被害人丁○○皮包犯行部分，係犯刑法
    第第三百二十一條第一項第四款之加重竊盜罪；被告辛○○、甲○○二人持Ｔ型
    扳手扳之兇器竊取被害人子○○所有之機車犯行部分，係犯刑法第三百二十一條
    第一項第第三款之加重竊盜罪；又被告辛○○、甲○○二人攜帶Ｔ型扳手兇器所
    為如附表所示之搶奪犯行部分，係犯刑法第三百二十六條第一項之加重搶奪罪。
    被告甲○○與不詳姓名年籍之成年男子共同竊取丁○○皮包犯行，有犯意聯絡及
    行為分擔，應論以共同正犯；被告辛○○、甲○○二人攜帶Ｔ型扳手竊取機車及
    搶奪部分，亦均有共同之犯意聯絡及行為分擔，亦均屬共同正犯。被告辛○○之
    竊取行動電話行為及與被告甲○○共同攜帶Ｔ型扳手加重竊盜行為，時間緊接，
    所犯罪名基本構成要件相同，顯係出於概括之犯意為之，為連續犯，應依刑法第
    五十六條之規定論以共同連續攜帶兇器之加重竊盜一罪，並加重其刑；被告甲○○結夥三人竊取丁○○皮包加重竊盜行為及與被告辛○○共同攜帶兇器竊取機車
    之加重竊盜行為，亦均時間緊接，所犯基本構成要件均相同，亦係出於概括之犯
    意為之，為連續犯，應依刑法第五十六條之規定論以對於被害人危險性較大且情
    節較重之連續共同攜帶兇器加重竊盜一罪，並加重其刑；再被告辛○○與甲○○
    共同攜帶兇器搶奪之犯行，同亦時間密接，犯罪構成要件均同，顯亦出於概括犯
    意為之，亦為連續犯，應依刑法第五十六條規定論以共同連續攜帶兇器加重搶奪
    之一罪，並加重其刑。被告辛○○、甲○○各別所犯之連續加重竊盜犯行部分，
    及被告二人共同連續加重搶奪犯行部分，均犯意各別，所犯構成要件互殊，均應
    予分論併罰。再被告辛○○前曾因竊盜案件，本院判處有期徒刑三月確定在案，
    於九十年六月二十九日執行完畢，有臺灣高等法院被告全國前案紀錄表一份在卷
    足參，五年以內再犯本件有期徒刑以上之罪，為累犯，依刑法第四十七條規定加
    重其刑。被告等攜帶Ｔ型扳手之兇器共同竊盜機車及被告甲○○結夥三人竊取丁○○之皮包，均已如前述，係分別觸犯刑法第三百二十一條第一項第三款、第四
    款之加重竊盜罪，公訴人認被告係犯刑法第三百二十條之普通竊盜罪，尚有未洽
    ，起訴法條應予變更。又被告二人攜帶足為兇器之Ｔ型扳手施行搶奪，已述之於
    前係犯刑法第三百二十六條第一項之加重搶奪罪，公訴人認被告二人係犯刑法第
    三百二十五條第一項，亦有未洽，起訴法條亦應變更。爰審酌被告辛○○前曾犯
    竊盜罪，經本院判處有期徒刑三月確定在案，執行完畢未幾，已如前述，復因搶
    奪案件，經臺灣高等法院高雄分院九十年度上訴字第一三二九號判決，判處罪刑
    在案，現仍於最高法院審理中，亦有臺灣高等法院高雄分院九十年上訴字第一三
    二九號判決列印本一份卷附可稽，足見其素行不佳，竟不知悔改，又為本件犯行
    ，且被告二人年輕力壯，不思從事正常工作賺取金錢，竟以竊盜、搶奪他人財物
    ，危害社會治安及人民身體、財產之安全，造成被害人財物上重大之損害，且攜
    帶兇器竊盜及搶奪，對被害人所生之潛在危險非輕，其等之犯罪情節重大，犯罪
    所生之實害亦鉅，惟被告二人就竊盜機車及連續搶奪犯行部分均坦供不諱，亦顯
    悔意等一切情狀，量處如主文所示之刑，並定其應執行之刑，以示懲儆。又扣案
    之Ｔ型扳手一支係供被告等加重竊盜上開機車及連續搶奪所用之物，且為被告甲○○所有，已據被告辛○○供陳於前（九十二年度偵字第六一八０號卷第九頁、
    第三二頁），依刑法第三十八條第一項第二款宣告沒收之。至口罩二個，既無證
    據證明有於搶奪犯行時使用，又係取自被害人子○○所有機車，即非被告所有，
    亦有辛○○於九十二年四月二日警詢時供承甚明，自不得諭知沒收。
四、至公訴意旨另以被告甲○○於九十二年一月十五日六時三十分許，與另三名真實
    姓名年籍均不詳男子駕駛一自用小客車，在高雄市○○區○○里○○○路四十一
    巷三十六號及金獅湖市場前，見乙○○於該處擺設攤位，遂趁乙○○不備之際，
    由甲○○下車，出手搶奪乙○○掛於左肩之皮包後逃逸；以及被告二人於九十二
    年三月七日下午五時時五十分許，在高雄市左營區新莊高中前方側門，見庚○○
    所有之車牌號碼為ＸＰＨ－二一六號機車停放於該該處，趁無人注意之際，竊取
    放置於該車置物箱內之咖啡色皮包一個、相片九張、眼藥水一瓶、機車行照一張
    、龍泉科技公司薪資單、台灣電力公司電費收據單二張、護脣膏一瓶及二吋半身
    相片三張後逃逸，因認被告甲○○涉犯刑法第三百二十五條第一項之搶奪罪嫌，
    及被告二人又涉刑法第三百二十條第一項之竊盜罪嫌云云。
  （一）按犯罪事實，應依證據認定之，無證據不得推定其犯罪事實，又不能證明被
        告犯罪者，應諭知無罪之判決，刑事訴訟法一百五十四條、第三百零一條第
        一項分別定有明文。又按「告訴人之告訴，係以使被告受刑事訴追為目的，
        是其陳述是否與事實相符，仍應調查其他證據以資審認。」最高法院五十二
        年台上字第一三００號判決著有明文；次最高法院八十一年台上字第三五三
        九號判決載明：「告訴人之告訴，係以使被告受刑事追訴為目的，其指訴是
        否與事實相符，仍應調查其他證據，以資審認，必被害人所述被害情形，無
        瑕疵可擊，且就其他方面調查，又與事實相符，始足據為有罪判決之基礎。
        」（參最高法院刑事裁判書彙編第九期第四二五至四二七頁），申言之，告
        訴人抑被害人所為之告訴或指訴，均須有其他證據足供審酌，並調查是否與
        事實相符，始得認定，不得祇憑告訴人片面告訴或被害人單方之指訴，作為
        認定事實之唯一依據。
  （二）被告甲○○所涉被害人乙○○搶奪部分
        被告甲○○自始即堅決否認此部分之搶奪犯行，至被害人乙○○於報案時之
        警詢初訊時，就行搶嫌犯之特徵均陳稱：「不詳」等語；竟於事隔近二個月
        後之九十二年三月十三日警詢及本院九十二年六月三十日審理時，均指認係
        被告甲○○行搶，則其指訴前後即有不一，且衡諸被告甲○○於本件中向以
        騎乘機車之方式行搶，從無有搭乘他人駕駛之自用小客車合組四人集團行搶
        者，況除被害人乙○○之指訴外，查無其他任何證據足資證明被告甲○○有
        本件搶奪犯行。
  （三）被告二人所涉被害人庚○○竊盜部分
        被告二人分別於警、偵訊及本院審理時均堅決否認涉有上開竊盜或搶奪犯行
        ，且被告二人所供情節互核相符，又被害人庚○○失竊之物品係被告辛○○
        陪同警方就被害人壬○○被搶之物起贓時，意外尋獲者，亦據被告辛○○供
        陳甚明，而被害人庚○○於警詢中所為之陳述，及警卷所附其簽具之贓物認
        領保管收據，均僅足以證明其確有皮包一個遭竊，適於本案查證時尋獲，然
        究係何人竊取，是否被告二人所竊均無法證明，此外復查無其他積極證據足
        認被告二人涉有此部分竊盜犯行。
    從而，衡諸前揭刑事訴訟法規定及最高法院判例、判決意旨，原應為無罪之諭知
    ，惟公訴意旨認此部份被告甲○○所涉之搶奪及被告二人所涉之竊盜，均與前開
    論罪科刑之連續加重竊盜及連續加重搶奪部分，有連續犯之裁判上一罪關係，爰
    不另為無罪之諭知。
五、另移送併辦之被害人癸○○於九十二年三月三日上午十時十分許，在高雄市○○
    區○○街七五巷口處遭搶奪皮包一只；及被害人戊○○於九十二年三月五日下午
    一時四十五分許，在高雄市○○○路五一一號之一前，被搶取金項鍊一條等事實
    部分，訊據被告二人均堅決否認涉有此部分之犯行，經查：被害人癸○○於警訊
    中所指認之機車車牌號碼為ＹＶＬ四六九號，與上開被告自有機車或竊取後行搶
    時所用之機車車號均屬不同，且經警調取車輛竊盜、車牌失竊資料個別查詢報表
    ─查詢車輛認可資料被害人癸○○所指證車牌號碼之機車所有人亦另有其人，未
    見與被告二人間有任何關聯可言；被害人癸○○及戊○○無論於警詢及本院審理
    時均明確指陳無法指認行搶之人，更無法確認本件所涉之被告二人是否即對其等
    搶奪之人，是本件僅有被害人遭搶之陳述，被告等既從未坦承有此犯行，是此併
    辦之搶奪犯行部分，迄今各該犯罪尚屬不能證明，本院無從併予審酌，謹退由公
    訴人續予詳查，併此陳明。
據上論斷，應依刑事訴訟法第二百九十九條第一項前段、第三百條，刑法第二十八條
、第三百二十一條第一項第三款、第三百二十六條第一項、第五十六條、第五十一條
第五款、第四十七條、第三十八條第一項第二款判決如主文。
本案經檢察官郭麗娟到庭執行職務。
中      華      民      國      九十二    年      七     月     十八    日
                                          臺灣高雄地方法院刑事第三庭
                                                  法  官  高思大
右正本證明與原本無異。
如不服本判決，應於判決送達後十日內向本院提出上訴狀，上訴於台灣高等法院高雄
分院（須附繕本）。
                                                  書記官  蔡語珊
中      華      民      國      九十二    年      七      月    二十一  日
附錄條文：
刑法第三百二十一條
          犯竊盜罪而有左列情形之一者，處六月以上、五年以下有期徒刑：
          一  於夜間侵入住宅或有人居住之建築物、船艦或隱匿其內而犯之者。
          二  毀越門扇、牆垣或其他安全設備而犯之者。
          三  攜帶兇器而犯之者。
          四  結夥三人以上而犯之者。
          五  乘火災、水災或其他災害之際而犯之者。
          六  在車站或埠頭而犯之者。
          前項之未遂犯罰之。
刑法第三百二十五條
          意圖為自己或第三人不法之所有，而搶奪他人之動產者，處六月以上五年
          以下有期徒刑。
          因而致人於死者，處無期徒刑或七年以上有期徒刑，致重傷者，處三年以
          上十年以下有期徒刑。
          第一項之未遂犯罰之。
刑法第三百二十六條
          犯前條第一項之罪，而有第三百二十一條第一項各款情形之一者，處一年
          以上七年以下有期徒刑。
          前項之未遂犯罰之。
附表：
編號  時間              地點          行搶方式  被害人  搶得財物
                                                        （現金均新台幣）
一    九十二年三月七日  高雄市三民區  辛○○駕  壬○○  皮包一個、現金七百
      晚上十一時許      大興街六九巷  駛機車，          元、富邦銀行信用卡
                        前            搭載李智          一枚、慶豐銀行信用
                                      民，由李          卡一枚、中國信託信
                                      智民在後          用卡二枚、台新銀行
                                      座下手搶現金卡一枚、聯邦銀
                                      取被害人          行現金卡一枚、郵局
                                      置於其所          金融卡一枚、華南銀
                                      駕駛機車          行金融卡一枚、被害
                                      之腳踏板          人母之華南銀行金融
                                      上皮包一          卡一枚、行動電話二
                                      個。              支。
二    九十二年三月七日  高雄市三民區  辛○○駕  己○○  信用卡三枚、金融卡
      晚上十一時三十五  建興路六九號  駛機車，          一枚、健保卡一張、
      分許              前            搭載李智          現金一千五百元、行
                                      民，由李          動電話一支。
                                      智民下車
                                      後，打開
                                      被害人Ｘ
                                      Ｄ五七五
                                      八號自用
                小客車左
                                      後門，下
                                      手搶取被
                                      害人置於
                                      該車後座
                                      之皮包一
                                      個。
三    九十二年三月八日  高雄市○○路  甲○○駕  王芯嵐  皮包一個、行動電話
      凌晨零時許        與河北路口處  駛機車，          一支、郵局金融卡一
                                      搭載賈博          枚、彰化銀行金融卡
                                      源，自被          一枚、技術士證件一
                                      害人前方          張、黃媛身分證一張
                                      駛近被害          、現金八千零九十四
                                      人站立處          元、美金十元、港幣
                                      ，即由賈          一百元、大陸人民幣
                                      博源坐於          一百元。
機車後座
                                      下手搶取
                                      被害人背
                                      於右肩之
                                      皮包一只
                                      後逃逸。


司法院資訊處製作；財團法人民間司法改革基金會備份。
